臺灣臺中地方法院民事簡易判決
110年度簡字第133號
原        告  張維中  
訴訟  代理人  林麗芬律師
被        告  慶昌建材有限公司

兼法定代理人  游慶彬  
共        同
訴訟  代理人  陳建宏  
              林建宏律師
              陳振吉律師
上列當事人間請求損害賠償事件，本院於民國110年11月12日言
詞辯論終結，判決如下：
    主      文
原告之訴及假執行之聲請均駁回。
訴訟費用由原告負擔。
    事實及理由
壹、程序事項：
　　按訴狀送達後，原告不得將原訴變更或追加他訴，但請求之
    基礎事實同一、擴張或減縮應受判決事項之聲明者，不在此
    限，民事訴訟法第255條第1項第2、3款定有明文。經查，原
    告起訴時原聲明：「被告慶昌建材有限公司（下稱慶昌公司
    ）應給付原告新臺幣（下同）1,000,000元，及自起訴狀繕
    本送達被告翌日起至清償日止，按週年利率5％計算之利息」
    （見本院卷㈠第11頁）；嗣於訴狀送達後，追加被告游慶彬
    （見本院卷㈠第149頁），及追加公司法第23條第2項為請求
    權基礎（見本院卷㈠第150頁），並變更其聲明為：「被告應
    給付原告828,881元，及自民國108年11月9日言詞辯論期日
    翌日起至清償日止，按週年利率5％計算之利息」（見本院卷
    ㈡第44頁）。核原告減縮請求被告給付之金額及變更遲延利
    息起算日部分，屬減縮應受判決事項之聲明。至原告追加被
    告及請求權基礎部分，其前、後所主張之事實均係基於車牌
    號碼000-0000號營業貨櫃曳引車（下稱系爭貨車）於108年5
    月15日翻覆毀損所生之請求，基礎事實應屬同一，均與法無
    違，應予准許。
貳、實體事項：
一、原告主張：
　㈠慶昌公司前委託訴外人元集託運行為其運送貨物，然因元集
    託運行於108年5月15日之派車已滿，元集託運行遂代慶昌公
    司委託訴外人和臻貨櫃倉儲股份有限公司（下稱和臻公司）
    運送貨物，故實際上係由慶昌公司與和臻公司成立運送契約
    ，約定由和臻公司自臺中港運送慶昌公司進口之貨櫃（下稱
    系爭貨櫃）至慶昌公司。詎慶昌公司明知系爭貨櫃內之貨物
    重達約18,800公斤，且未固定妥當，足以影響行車安全，竟
    未將運送物之前開性質告知和臻公司，致和臻公司之貨車駕
    駛即原告於108年5月15日11時38分許，駕駛系爭貨車，沿國
    道3號臺中烏日交流道南下出口往烏日匝道行駛，左轉至環
    中路8段時，因系爭貨櫃內之貨物偏移，而使系爭貨車子車
    失去重心向右傾斜，牽引母車向右側翻，系爭貨車遂與訴外
    人黃清義駕駛之車牌號碼000-000號自用大貨車發生碰撞，
    因而毀損。嗣和臻公司將系爭貨車之損害賠償請求權讓與原
    告，原告為修復系爭貨車，已支出修理費用1,000,000元（
    折舊後金額為828,881元），並已對被告為債權讓與之通知
    ，前開損害既係因慶昌公司怠於告知運送物之性質所致，則
    原告自得依民法第631條規定，請求慶昌公司賠償前開損害
    。又被告游慶彬為慶昌公司之法定代理人，其於執行慶昌公
    司之業務時，既違反民法第631條規定之告知義務，致和臻
    公司受有損害，則依公司法第23條第2項規定，游慶彬自應
    與慶昌公司負連帶損害賠償責任。此外，被告因過失未將運
    送物之性質告知和臻公司，致系爭貨車毀損，應屬過失不法
    侵害和臻公司之財產權，則原告自得依民法第184條第1項前
    段規定，請求被告賠償前開損害。
　㈡爰依民法第184條第1項前段、第631條及公司法第23條第2項
    規定，擇一請求被告賠償損害。並聲明：
　⒈被告應給付原告828,881元，及自108年11月9日言詞辯論期日
    翌日起至清償日止，按週年利率5％計算之利息。
　⒉願供擔保，請准宣告假執行。
二、被告答辯：
　㈠系爭貨櫃內裝載之貨物係慶昌公司向設於中國大陸福建省福
    州市之訴外人藝輝裝飾材料有限公司（下稱藝輝公司）所購
    買，並由藝輝公司委託中國大陸地區之貨運公司裝載於系爭
    貨櫃，透過海運運送至臺灣後，再由慶昌公司委任訴外人捷
    聖興業股份有限公司（下稱捷聖公司）處理報關業務，並委
    由捷聖公司代慶昌公司委託元集託運行出車拖曳系爭貨櫃至
    慶昌公司，嗣因元集託運行無法調度車輛載送系爭貨櫃，元
    集託運行始委託和臻公司載送系爭貨櫃至慶昌公司，故運送
    契約應係分別成立於慶昌公司與元集託運行、元集託運行與
    和臻公司之間，和臻公司與慶昌公司間並無運送契約關係。
    縱認和臻公司與慶昌公司間有運送契約關係存在，然系爭貨
    櫃內裝載之貨物為複合材質之防火石板，並不屬於具有爆炸
    性、易燃性、有毒性等可能致人或財產發生損害之虞之物，
    慶昌公司自不負有告知義務，是原告依民法第631條及公司
    法第23條第2項規定，請求被告賠償系爭貨車之修理費用，
    並無理由。
　㈡系爭貨車發生翻覆事故，係因原告左轉彎時角度過大、車速
    過快、駕駛不當所致，與系爭貨櫃內之貨物固定與否無關。
    縱認前開事故之發生與系爭貨櫃內貨物之裝載方式間有因果
    關係，然系爭貨櫃內之貨物係由中國大陸地區貨運公司人員
    負責裝載，被告並非實際裝載前開貨物之人，於前開貨物送
    達慶昌公司之前，被告亦未曾看過前開貨物，更無從知悉前
    開貨物裝載於系爭貨櫃之方式，是被告對於前開事故之發生
    ，並無過失。倘認被告對於前開事故之發生有過失，然依前
    所述，原告對於其損害之發生或擴大亦有過失，故原告應負
    90％之過失責任。
　㈢並聲明：
　⒈原告之訴及假執行之聲請均駁回。
　⒉如受不利判決，願供擔保，請准宣告免為假執行。　
三、本件經兩造整理並簡化爭點，結果如下： 　　
　㈠兩造不爭執事項（見本院卷㈡第88頁、第259頁）：
　⒈游慶彬為慶昌公司之法定代理人。
　⒉原告於108年5月15日11時38分許，駕駛和臻公司所有之系爭
    貨車，沿國道三號臺中烏日交流道南下出口往烏日匝道行駛
    ，左轉至環中路8段時，因系爭貨車子車先行向右傾斜，牽
    引母車向右側翻，致系爭貨車撞擊黃清義駕駛之車牌號碼00
    0-000號自用大貨車，因而毀損（下稱系爭事故）。
　⒊和臻公司於108年5月16日將系爭貨車之損害賠償請求權讓與
    原告，原告已分別於108年8月28日、110年2月25日對慶昌公
    司、游慶彬為債權讓與之通知。
　⒋系爭貨車因系爭事故毀損，原告因而支付修理費用1,000,000
    元，折舊後金額為828,881元。
　⒌系爭貨車內裝載之貨物，為慶昌公司向訴外人即大陸廠商購
    買。
　⒍系爭事故發生後，係由原告先通知和臻公司，和臻公司再通
    知元集托運行，元集托運行再通知慶昌公司。
　㈡兩造爭執事項（見本院卷㈡第88頁、第259頁）：  
  ⒈系爭事故之發生與系爭貨櫃內貨物之裝載方式，是否具有相
    當因果關係？
  ⒉和臻公司與慶昌公司間是否有運送契約法律關係？
  ⒊原告依運送契約、侵權行為法律關係，擇一請求被告賠償系
    爭貨車修理費用828,881元，有無理由？
  ⒋如原告主張有理由，原告得請求之項目及數額為何？
  ⒌原告對於系爭事故之發生，是否有過失？　 　　　
四、得心證之理由：
  ㈠系爭事故之發生，應係因系爭貨櫃內之貨物固定不當所致：
　⒈按所謂相當因果關係，係指依經驗法則，綜合行為當時所存
    在之一切事實，為客觀之事後審查，認在一般情形上，有此
    環境、有此行為之同一條件，足以發生同一之結果者，該條
    件即為發生結果之相當條件，行為與結果自有相當之因果關
    係（最高法院108年度台上字第749號判決意旨參照）。
　⒉原告主張系爭事故之發生係因系爭貨櫃內之貨物固定不當所
    致，為被告所否認，並以前詞置辯。經查：
　⑴系爭事故發生時，係因系爭貨車子車先行向右傾斜，牽引母
    車向右側翻，致系爭貨車撞擊黃清義駕駛之車牌號碼000-00
    0號自用大貨車，因而毀損之事實，有現場照片、道路交通
    事故照片為證（見本院卷㈠第25至31、81至97頁），且為兩
    造所不爭執（見兩造不爭執事項第2項）。
　⑵系爭事故發生路段之速限為時速40公里（見本院卷㈠第311頁
    ），且系爭貨車為承載貨櫃之大型貨車，轉彎時如有超速之
    情事，確有可能增加系爭貨車翻覆之風險。惟經本院送請逢
    甲大學車輛行車事故鑑定研究中心鑑定系爭事故之肇事責任
    ，依該中心按系爭貨車行車紀錄器影像畫面計算系爭貨車於
    系爭事故發生時行車速度之結果，可知系爭貨車駛出烏日匝
    道前54.7公尺之平均時速為28.29公里，另系爭貨車駛出烏
    日匝道時，距離系爭事故發生地點約26.68公尺，當時系爭
    貨車之平均時速為18.91公里，均遠低於系爭事故發生路段
    之行車速限，有該中心行車事故鑑定報告書（下稱鑑定報告
    書）附卷可稽（見鑑定報告書第8、35頁），堪認原告駕駛
    系爭貨車行經系爭事故發生路段時，應無超速之情事。
　⑶訴外人即和臻公司承保貨物運送人責任保險之保險人萊特美
    德保險公證人有限公司（下稱萊特美德公司）於系爭事故發
    生後曾至慶昌公司查看系爭貨櫃內之貨物裝載情形，結果如
    下（見本院卷㈠第125至127頁）：
　　①貨物名稱：石速板（又稱石紋板），主要材質為PVC，用以
      裝飾牆面之新型建材，規格為1,220×2,440×3mm，共計1,0
      00片。
　　②包裝方式：上開貨物每100片堆放於1個棧板，合計10個棧
      板，4個角落以紙板護角保護再以4條尼龍繩將之束縛。
　　③裝載方式：合計10個棧板以左、右交錯方式裝載於貨櫃內
      ，此外並無固定方式避免其於運送中滑動或翻覆等措施。
      經檢查後發現貨物疑似運送途中受到巨大碰撞致其束帶斷
      裂及滑動情形。
　　另觀諸系爭事故發生後系爭貨櫃內貨物之擺放情形（見本院
    卷㈠第27至31頁），可見系爭貨櫃內之貨物為建材，堆置於
    棧板之上，棧板與建材之間僅以束帶固定，且系爭貨櫃內並
    無放置其他填充物預防建材震盪、晃動，其中部分建材之束
    帶確已斷裂，致束帶捆綁之建材朝向系爭貨車翻覆之方向滑
    落，核與萊特美德公司前開查看結果大致相符，堪認原告駕
    駛系爭貨車運送系爭貨櫃時，系爭貨櫃內之貨物確實未經適
    當措施加以固定，而有於運送途中滑落致系爭貨車重心偏移
    翻覆之風險。
　⑷經逢甲大學車輛行車事故鑑定研究中心依系爭事故之道路交
    通事故卷宗所附事證進行分析，結果略以（見鑑定報告書第
    9至10頁）：
　　①系爭貨櫃內貨物最底層棧板呈現左上右下翹起來之狀況，
      初步認為該最底層棧板應無向右橫移之狀況，故推論該棧
      板以上之貨物重心因所堆疊之貨物較高，故受系爭貨車左
      轉向心力牽引產生向右位移之離心力。
　　②就上開貨物受離心力牽引部分，佐以系爭貨櫃內壁損害狀
      況及貨物綑紮所用之索套均有斷裂、鬆脫之事實等，不排
      除該綑紮所用索套僅係作用於方便堆高機裝卸作業，亦即
      不排除該套索有結構強度問題，恐有無法抵抗時速40公里
      以下所產生之離心力問題。
　⑸基上，系爭事故發生前，原告駕駛系爭貨車並無明顯超速之
    情事，應不至於導致系爭貨車於左轉彎時因重心偏移而翻覆
    。惟系爭貨櫃內之貨物堆疊至一定高度，卻僅以束帶及套索
    固定，且未使用填充物預防貨物滑動，足認裝載貨物至系爭
    貨櫃之人，確實未採取適當措施固定系爭貨物，而有導致系
    爭貨車於行駛中偏移重心之可能。從而，系爭貨車子車向右
    傾斜、牽引母車翻覆，應係因系爭貨櫃內貨物固定不當、滑
    動所致，是「系爭事故之發生」與「裝載貨物至系爭貨櫃之
    人未採取適當措施固定貨物之行為」間，有相當因果關係，
    應堪認定。　
  ㈡原告依民法第631條、公司法第23條第2項規定，請求被告賠
    償損害，為無理由：
　⒈按當事人主張有利於己之事實者，就其事實有舉證之責任，
    民事訴訟法第277條前段定有明文。揆諸前開規定，主張法
    律關係存在之當事人，須就該法律關係發生所須具備之特別
    要件，負舉證責任，苟未能舉證證明，即應承擔不利益之結
    果，此乃舉證責任分配之法則（最高法院106年度台上字第 
    355號判決意旨參照）。
　⒉原告主張：和臻公司與慶昌公司間有運送契約關係存在，故
    被告應有告知和臻公司「系爭貨櫃內之貨物未經適當固定」
    之義務等語，為被告所否認，則依前開說明，應由主張運送
    契約存在之原告就和臻公司與慶昌公司間確有達成運送合意
    之事實，負舉證之責。經查，觀諸原告提出之和臻公司與元
    集託運行人員間之LINE通訊軟體對話紀錄（見本院卷㈠第135
    頁），可知系爭貨櫃係和臻公司受元集託運行囑託運送。又
    依證人即元集託運行負責人林宜修具結證稱：元集託運行承
    接慶昌公司之運送業務，期間已達5年以上，元集託運行與
    慶昌公司間雖未簽訂書面契約，但實際上有成立運送契約之
    關係，如果運送當日元集託運行沒有車可以運送貨物，我會
    幫慶昌公司另外叫車，並通知慶昌公司，但慶昌公司不會知
    道我是請何間公司運送貨物，實際上運送時間、地點也是由
    我安排，我叫的車要服從我的指示，運費也是向我請款等語
    （見本院卷㈡第198至201頁），足見系爭事故發生前，被告
    並不知悉系爭貨櫃之實際運送人為和臻公司，且和臻公司受
    元集託運行之囑託運送系爭貨櫃時，須依元集託運行指示之
    時間、地點進行運送，收受運費之對象亦係元集託運行，而
    非慶昌公司。另系爭事故發生後，係由原告先通知和臻公司
    ，和臻公司再通知元集托運行，元集托運行再通知慶昌公司
    ，亦為兩造所不爭執（見兩造不爭執事項第6項）。基上，
    衡諸證人林宜修為元集託運行之負責人，而元集託運行與慶
    昌公司間雖有運送業務往來，然林宜修應不至甘冒入罪風險
    為慶昌公司為虛偽證述，堪認其前開證述，尚可採信，故慶
    昌公司實際上係與元集託運行成立運送契約，約定由元集託
    運行為慶昌公司運送系爭貨櫃，惟因元集託運行負責運送之
    車輛無法即時調度，元集託運行始與和臻公司另成立運送契
    約，約定由和臻公司為元集託運行運送系爭貨櫃至慶昌公司
    ，應堪認定。此外，原告既未提出其他證據證明和臻公司與
    慶昌公司間有成立運送契約，自難逕為有利原告之認定，是
    其此部分主張，自難採憑。
　⒊從而，原告既未舉證和臻公司與慶昌公司間有運送契約關係
    存在，則原告主張慶昌公司應對和臻公司負有民法第631條
    規定之運送物性質告知義務等語，尚非有據。慶昌公司對和
    臻公司既未負有前開告知義務，即難認游慶彬執行慶昌公司
    之職務有何違背法令之情事，是原告主張受讓和臻公司對被
    告就系爭貨車毀損所生之請求權，並依民法第631條、公司
    法第23條第2項規定，請求被告賠償損害，自無理由。
　㈢原告依民法第184條第1項前段規定，請求被告賠償損害，為
    無理由：
　⒈按因故意或過失，不法侵害他人之權利者，負損害賠償責任
    ，民法第184條第1項前段固有明文。惟侵權行為所發生之損
    害賠償請求權，以有故意或過失不法侵害他人權利為其成立
    要件，若其行為並無故意或過失，即無賠償之可言（最高法
    院98年度台上字第760號判決意旨參照）。
　⒉經查，「系爭事故之發生」與「裝載貨物至系爭貨櫃之人未
    採取適當措施固定貨物之行為」間，有相當因果關係，固如
    前述。惟慶昌公司與和臻公司間並無運送契約關係，業經本
    院認定如前，是被告既無告知和臻公司運送物性質之義務，
    即難認被告未告知和臻公司「系爭貨櫃內之貨物固定不當」
    之行為有何違反注意義務之過失。此外，系爭貨車內裝載之
    貨物，為慶昌公司向大陸廠商購買，為兩造所不爭執（見兩
    造不爭執事項第5項）。而依證人即捷聖公司員工陳宗裕具
    結證稱：捷聖公司與慶昌公司間有報關業務之往來，慶昌公
    司的貨物進口到港口後，除非是驗貨，否則處理完文書報關
    程序後，我就會將領櫃資料提供給慶昌公司合作的元集託運
    行，再由元集託運行與慶昌公司進行後續的聯絡，而系爭貨
    櫃的貨物進口時並沒有驗貨等語（見本院卷㈡第159至161頁
    ），及證人即慶昌公司股東兼會計簡惠眞具結證稱：捷聖公
    司將銷倉單交付元集託運行後，元集託運行老闆娘會通知我
    貨到了，並告知何時會送貨至慶昌公司，請我找堆高機人員
    卸貨，如果有需要更改運送時間、地點，我會直接連絡元集
    託運行老闆娘等語（見本院卷㈡第163至164頁），可知大陸
    廠商自大陸出口系爭貨櫃至臺中港後，係由捷聖公司先處理
    文書報關業務，再由捷聖公司逕予通知元集託運行前往臺中
    港領取系爭貨櫃，嗣因元集託運行無法調度車輛送貨，始由
    元集託運行指示和臻公司前往港口領取系爭貨櫃。基此，堪
    認系爭貨櫃內之貨物係由出口之大陸廠商人員負責裝載，且
    被告於系爭事故發生前，對於系爭貨櫃內之貨物如何裝載、
    是否有以適當方式加以固定等事項，並不知情，是原告主張
    被告應履行前開告知義務，顯亦欠缺期待可能性。
　⒊從而，被告並無告知和臻公司運送物性質之義務，即無違反
    注意義務之過失，且被告於系爭事故發生前，對於系爭貨櫃
    內之貨物如何裝載、是否有以適當方式加以固定等事項，亦
    不知情，足見被告並無履行前開告知義務之期待可能性。故
    原告主張受讓和臻公司對被告就系爭貨車毀損所生之請求權
    ，並依民法第184條第1項前段規定，請求被告賠償損害，亦
    無理由。　　　
　㈣被告固另聲請函詢交通部公路總局臺中監理所系爭貨車有無
    配備行車紀錄器及行車視野輔助系統，以證明原告有超速之
    過失，惟依兩造所提證據，已足使本院判斷上開待證事實，
    爰認無再調查前開證據之必要，附此敘明。　　　 
五、綜上所述，原告依民法第184條第1項前段、第631條及公司
    法第23條第2項規定，擇一請求被告給付828,881元，及自10
    8年11月9日言詞辯論期日翌日起算之法定遲延利息，均無理
    由，應予駁回。
貳、本件事證已臻明確，兩造其餘攻擊、防禦方法及所提證據，
    經審酌均於判決結果無影響，爰不予逐一論駁，併此敘明。
參、訴訟費用負擔之依據：民事訴訟法第78條。
中　　華　　民　　國　　110 　年　　12　　月　　23　　日
                  民事第二庭　法　官  鄭百易
上正本係照原本作成。
如對本判決上訴，須於判決送達後20日內向本院提出上訴狀。如
委任律師提起上訴者，應一併繳納上訴審裁判費。
中　　華　　民　　國　　110 　年　　12　　月　　23　　日
                               書記官 唐振鐙